【裁判字號】    97,訴,521
【裁判日期】    970627
【裁判案由】    偽造文書等
【裁判全文】
臺灣板橋地方法院刑事判決               97年度訴字第521號
公  訴  人  臺灣板橋地方法院檢察署檢察官
被      告  乙○○
選任辯護人  甲○○  律師
上列被告因偽造文書案件，經檢察官提起公訴（九十六年度偵字
第一九六二三號、第一九六二四號），本院判決如下：
    主  文
乙○○無罪。
    理  由
一、公訴意旨略以：被告乙○○與告訴人丙○○前係朋友關係，
    於民國九十五年間向丙○○商借其所申請之台新國際商業銀
    行股份有限公司（下稱台新銀行）所核發卡號000000
    0000000000號信用卡使用，詎乙○○竟基於意圖
    為自己不法所有及行使偽造私文書之概括犯意，自九十五年
    五月二十六日起至同年月二十八日止，未經丙○○同意，連
    續冒用丙○○之名義，於如附表所示時間、地點使用上開信
    用卡刷卡消費，在如附表所示之簽帳單上偽造丙○○之署押
    （以複寫方式、一次在一式二聯之商店存根聯與持卡人收執
    聯之簽帳單上，偽造二枚署押），以表示係丙○○確認交易
    標的與金額及向發卡銀行即台新銀行之特約商店消費之意，
    並作為上開特約商店經由收單銀行向台新銀行請求撥付消費
    款項予特約商店之用，並將含偽造丙○○署押之簽帳單中之
    商店存根聯，交付上開特約商店不知情之店員而行使之，偽
    造致使上開特約商店店員誤以為乙○○係有權使用上開信用
    卡簽帳消費之人，而陷於錯誤並同意其刷卡消費，分別交付
    或提供如附表所示之商品及服務，足生損害於丙○○、上開
    特約商店，及台新銀行對於信用卡資料管理之正確性。因認
    被告涉有刑法第二百十六條、第二百十條偽造文書罪嫌，刑
    法第三百三十九條第一項詐欺取財罪嫌、第二項詐欺得利罪
    嫌。
二、按犯罪事實應依證據認定之，無證據不得認定犯罪事實；不
    能證明被告犯罪或其行為不罰者應諭知無罪之判決，刑事訴
    訟法第一百五十四條第二項、第三百零一條第一項分別定有
    明文。又按刑法第二百十條之偽造文書，以無制作權之人冒
    用他人名義而制作該文書為要件之一，如果行為人基於他人
    之授權委託，即不能謂無制作權，自不成立該條之罪，最高
    法院四十七年台上字第二二六號判例可資參照。
三、公訴人認為被告涉有上開罪嫌，無非係以被告之供述、告訴
    人丙○○之指述、台新銀行信用卡冒用明細資料、簽帳存根
    聯五張、安泰商業信用卡部九十六年七月四日（九六）安卡
    風字第○九六○○○一○三○號函資為論據。訊據被告乙○
    ○固不否認使用告訴人丙○○名義之上開信用卡，附表所示
    之消費均由伊所為，惟辯稱當初與告訴人為男女朋友關係，
    告訴人同意上開信用卡由伊使用，並無盜刷等語。辯護人為
    被告辯稱：告訴人自始至終均同意由被告使用上開信用卡，
    此由被告、告訴人雙方互傳之簡訊可見一般，應諭知被告無
    罪等語。
四、經查：
    告訴人丙○○於審理中證稱：伊發現台新銀行有信用卡有盜
    刷之情形，請銀行幫忙調查盜刷的情形，後來銀行寄給伊聲
    明書，伊當初是香港、臺灣兩地跑，回臺灣大部分時間是住
    在旅館，台新銀行信用卡是以伊的名義申請，也都把卡片放
    在身上，農安街的停車場可以免費停車二小時，並沒有交給
    被告使用，且台新銀行信用卡的刷卡的消費款都是伊繳款。
    該信用卡卡片有時會停車使用，被告會跟伊借車，伊就會把
    卡片給她刷停車的部分，因為停車刷卡不用簽名，那時候伊
    的卡片有問題，常常會刷卡未過，所以記得有一次被告停車
    刷卡沒有過，被告就告訴伊為什麼鎖卡，伊也覺得莫名其妙
    ，有打電話去銀行詢問，銀行說一切正常，伊不懂被告發簡
    訊「如果你不想讓我刷卡，沒必要讓我刷不過」的意義，因
    為伊從來沒有授權被告刷卡，所以伊才回簡訊說沒有做任何
    限制。因為伊沒有授權被告刷卡，如果是被告買東西，會跟
    著去等語。然觀諸被告與告訴人簡訊互傳之內容，被告傳給
    告訴人之簡訊：「如果你不想讓我刷卡，我就把卡還給你，
    沒必要讓我刷不過」、「我把信用卡還給你，我不要過著充
    滿謊言和沒有麵包的生活」，顯見信用卡確實告訴人同意由
    被告使用，否則被告不會以上開傳訊傳給告訴人，倘若告訴
    人未將信用卡交給被告使用，告訴人見被告所傳之簡訊內容
    不實，為何於回傳之簡訊內容並未爭執從未將信用卡交給被
    告使用，只是強調「我答應你不會鎖卡」、「並未作任何限
    制」、「信用卡按時繳款」、「並未鎖卡」等等，上開簡訊
    足證被告使用上開信用卡係經告訴人授權。又依據安泰商業
    信用卡部九十六年七月四日（九六）安卡風字第○九六○○
    ○一○三○號函，被告係於九十五年八月二十一日向安泰銀
    行申請信用卡，足見被告先前並無申請信用卡，係於同年七
    月間與告訴人因信用卡使用發生爭執後才申請信用卡，況且
    ，告訴人與被告交往期間，每月匯款十萬元給被告作生活費
    ，並購買小套房登記二分之一至被告名下，被告因無信用卡
    使用，故告訴人提供信用卡給被告使用，亦無與常情有違。
    參諸前揭判例，被告既經告訴人授權使用上開信用卡消費，
    自與偽造文書、詐欺取財、詐欺得利構成要件不符。
五、據上所陳，檢察官提出之證據並不足以證明被告確有本件偽
    造文書、詐欺之犯行，此外復查無其他積極證據足資證明被
    告有何公訴人所指犯行，揆諸首開說明，因不能證明被告犯
    罪，自應為無罪之諭知。
據上論斷，應依刑事訴訟法第三百零一條第一項，判決如主文。
本案經檢察官顏妃琇到庭執行職務。
中    華    民    國    97    年    6     月    27    日
                  刑事第八庭審判長法  官  潘翠雪
                                  法  官  王士珮
                                  法  官  絲鈺雲
上列正本證明與原本無異。
如不服本判決，應於判決送達後十日內敘明上訴理由，向本院提
出上訴狀（應附繕本），上訴於臺灣高等法院。
                                  書記官  周玉茹
中    華    民    國    97    年    6     月    30    日
附表：
  ┌──┬──────┬───────────┬─────┬───────┐
  │編號│刷卡消費日期│    特  約  商  店    │ 消費金額 │  偽造署押    │
  │    │            │                      │（新臺幣）│              │
  ├──┼──────┼───────────┼─────┼───────┤
  │ 1  │95年5月26日 │寶島眼鏡農安街營業所（│    650元 │簽帳單1式2聯上│
  │    │            │臺北市○○區○○街23號│          │偽造丙○○署名│
  │    │            │1樓）                 │          │各1枚         │
  ├──┼──────┼───────────┼─────┼───────┤
  │ 2  │95年5月26日 │新光三越南西店（臺北市│  5,470元 │簽帳單1式2聯上│
  │    │            │南京西路12號）        │          │偽造丙○○署名│
  │    │            │                      │          │各1枚         │
  ├──┼──────┼───────────┼─────┼───────┤
  │ 3  │95年5月26日 │新光三越南西店（臺北市│ 21,089元 │簽帳單1式2聯上│
  │    │            │南京西路12號）        │          │偽造丙○○署名│
  │    │            │                      │          │各1枚         │
  ├──┼──────┼───────────┼─────┼───────┤
  │ 4  │95年5月28日 │富邦MOMO（臺北市內湖區│  1,980元 │簽帳單1式2聯上│
  │    │            │洲子街71號2樓）       │          │偽造丙○○署名│
  │    │            │                      │          │各1枚         │
  ├──┼──────┼───────────┼─────┼───────┤
  │ 5  │95年5月28日 │富邦MOMO（臺北市內湖區│ -1,980元 │簽帳單1式2聯上│
  │    │            │洲子街71號2樓）       │          │偽造丙○○署名│
  │    │            │                      │          │各1枚         │
  ├──┼──────┼───────────┼─────┼───────┤
  │ 6  │95年5月28日 │林森大道涮涮鍋店（臺北│    310元 │簽帳單1式2聯上│
  │    │            │市中山區○○○路574號1│          │偽造丙○○署名│
  │    │            │樓）                  │          │各1枚         │
  ├──┼──────┼───────────┼─────┼───────┤
  │ 7  │95年5月29日 │大溪地男女藥浴水療健康│ 10,000元 │簽帳單1式2聯上│
  │    │            │廣場（臺北市中山區民權│          │偽造丙○○署名│
  │    │            │東路2段1號2樓）       │          │各1枚         │
  └──┴──────┴───────────┴─────┴───────┘


司法院資訊處製作；財團法人民間司法改革基金會備份。
